最高法院民事裁定　　　　　　　九十六年度台抗字第五一九號
再　抗告　人　鼎順工程股份有限公司
兼法定代理人　甲○○
共　　　　同
訴 訟代理 人　劉衡慶律師
上列再抗告人因與相對人華南商業銀行股份有限公司間聲請假扣
押事件，對於中華民國九十六年五月三十一日台灣高等法院裁定
（九十六年度抗字第七四四號），提起再抗告，本院裁定如下：
    主  文
原裁定廢棄，應由台灣高等法院更為裁定。
    理  由
按民國九十二年二月七日新修正之民事訴訟法第五百二十六條第
二項，已將「債權人雖未為前項釋明，如就債務人所應受之損害
已供法院所定之擔保者，得命為假扣押」規定，修正為「前項釋
明如有不足，而債權人陳明願供擔保或法院認為適當者，法院得
定相當之擔保，命供擔保後為假扣押」，以與同條第一項規定「
請求及假扣押之原因，應釋明之」相呼應。是請求及假扣押之原
因，債權人如絲毫未予釋明，縱就債務人所應受之損害供法院所
定之擔保者，亦不得命為假扣押，必因釋明而有不足，並經債權
人陳明願供擔保或法院認為適當者，始得命供擔保後為假扣押。
本件相對人以再抗告人鼎順工程股份有限公司（下稱鼎順公司）
邀同再抗告人甲○○及陳順添、陳文輝、吳祖修為連帶保證人向
其借款，迄今積欠新台幣（下同）九百六十一萬九千四百三十六
元暨利息、違約金未予清償，再抗告人等人應予連帶給付，因向
台灣台北地方法院（下稱台北地院）聲請對再抗告人及陳順添、
陳文輝、吳祖修之財產為假扣押，經台北地院准其以四百五十萬
元或等值之中央銀行建設公債九十年度甲類第一期債票供擔保後
，得對再抗告人等人之財產為假扣押，再抗告人不服提起抗告（
陳順添、陳文輝、吳祖修三人未為抗告）。原法院以：相對人就
其主張之請求及假扣押之原因，已據提出借據、保證書及授信約
定書為證，且鼎順公司自承其另有工程款債權三億一千四百七十
萬元，若無脫產何以對該屆期之債務不清償？相對人以其屆期不
清償而推認有脫產逃避債務之意，復表明供擔保以補釋明之不足
，再抗告人之抗告為無理由，因以裁定駁回其抗告。惟按民事訴
訟法第五百二十三條第一項規定，假扣押，非有日後不能強制執
行或甚難執行之虞者，不得為之。所謂不能強制執行，如債務人
浪費財產、增加負擔或就其財產為不利益之處分，將成為無資力
之情形等是，所謂甚難執行之虞者，如債務人將移住遠方或逃匿
是也。查再抗告人提出之上開書證，僅係「請求之原因」之釋明
，鼎順公司自承其另有工程款債權三億一千四百七十萬元，亦難
謂其已就「假扣押之原因」為釋明，再抗告人對合於上開「假扣
押之原因」包括其主張之脫產逃避債務等事實，並未提出任何可
使法院信其為真實之釋明，原法院遽准為假扣押之裁定，依上說
明，即難謂無適用法規顯有錯誤之情形，且所涉及之法律見解亦
具有原則上之重要性。再抗告論旨，執以指摘原裁定不當，求予
廢棄，不能認為無理由。
據上論結，本件再抗告為有理由。依民事訴訟法第四百九十五條
之一第二項、第四百七十七條第一項、第四百七十八條第二項，
裁定如主文。
中　　華　　民　　國　九十六　年　　八　　月　　九　　日
                      最高法院民事第八庭
                          審判長法官  朱　建　男
                                法官  顏　南　全
                                法官  許　澍　林
                                法官  鄭　傑　夫
                                法官  蘇　清　恭
      本件正本證明與原本無異
                                      書  記  官
中　　華　　民　　國　九十六　年　　八　　月　二十一　日
                                                Ａ
